臺灣高雄地方法院刑事判決　　　　　　 94年度簡上字第846號
上　訴　人　甲○○
即　被　告
上列上訴人因違反保護令罪案件，不服本院鳳山簡易庭94年度簡
字第1300號中華民國94年3 月11日第一審刑事簡易判決（檢察官
聲請簡易判決處刑書案號：94年度偵字第2937號），提起上訴，
本院判決如下：
    主  文
原判決撤銷。
甲○○違反法院依家庭暴力防治法第十三條所為之禁止直接騷擾
之通常保護令裁定，處拘役肆拾日，如易科罰金，以參佰元折算
壹日。
    事  實
一、甲○○與丙○○原係男女朋友關係，曾於民國92年間同居，
　　，2 人為家庭暴力防治法第3 條第2 款所定之家庭成員關係
    ，甲○○前於93年10月3 日、4 日間，因對丙○○實施傷害
    、恐嚇及公然侮辱等家庭暴力行為，經本院於93年11月15日
    ，依家庭暴力防治法第13條之規定，以93年度家護字第1250
    號民事通常保護令：(一)甲○○不得對丙○○實施身體或精神
    上不法侵害之行為；(二)甲○○不得直接或間接對於丙○○為
    騷擾行為、(三)甲○○應遠離丙○○住所（高雄市○○區○○
    路829 號2 樓）至少100 公尺。又甲○○雖未受送達該民事
    保護令裁定，惟丙○○於93年11月17日收受該保護令後1 個
    月後，於93年12月中旬某日，在高雄市○○區○○路91號對
    面『黑梅檳榔攤』前，復因可否搬離私人物品，與甲○○發
    生衝突，爭執期間，丙○○曾告知甲○○法院已核發保護令
    。而甲○○既知丙○○已受有保護令，雖不知保護令具體內
    容，但依其主觀認知，保護令內容應包含不得對丙○○施騷
    擾行為，竟基於違反保護令之犯意，因不滿未獲丙○○理會
    ，乃於94年1 月23日22時55分許，至高雄市○○區○○路82
    9 號2 樓丙○○住處樓下，以玻璃罐、石頭丟擲該處大門、
    窗戶（並無毀損之事實，且未據告訴），並以三字經辱罵丙
    ○○（公然侮辱部分，未據告訴），而違反前開不得直接對
    丙○○為騷擾行為之民事通常保護令。
二、案經高雄市政府警察局左營分局報告臺灣高雄地方法院檢察
    署檢察官聲請簡易判決處刑。
    理  由
一、訊據被告甲○○否認有何違反保護令之犯行，辯稱：伊雖設
    籍於高雄市前鎮區鎮○○街395 巷9 號4 樓之2 ，但實際上
    居住於他處，且屋主即友人宋德福復未告知保護令已黏貼於
    設籍地門首，故伊不曾收受保護令，丙○○亦未當面告知法
    院已核發保護令之事實，伊並無違反保護令之犯意等語。經
    查：
  (一)被告前於93年10月3 日、4 日間，因對被害人丙○○實施傷
    害、恐嚇及公然侮辱等家庭暴力行為，經本院於93年11月15
    日，依家庭暴力防治法第13條之規定，以93年度家護字第12
    50號民事通常保護令：(一)甲○○不得對丙○○實施身體或精
    神上不法侵害之行為；(二)甲○○不得直接或間接對於丙○○
    為騷擾行為、(三)甲○○應遠離丙○○住所（高雄市○○區○
    ○路829 號2 樓）至少100 公尺之事實，業據證人丙○○於
    警詢中陳述明確（詳偵查卷第6 頁），並有本院93年度家護
    字第1250號民事通常保護令附卷可參（詳偵查卷第15頁至17
    頁），是此部分之事實，堪以認定【本件卷內所有證據資料
    部分，被告及檢察官均同意可作為證據使用（詳本院卷第30
    頁至第31頁），本院審酌上開證據作成時之情況，認為適當
    ，依刑事訴訟法第159 條之5 第1 項規定，應有證據能力】
    。
  (二)又前開保護令核發後，本院曾委請高雄市政府警察局前鎮分
    局至高雄市前鎮區鎮○○街395 巷9 號4 樓之2 被告設籍地
    執行保護令，惟因被告未住於該處，致無法執行，執行警員
    乃將保護令黏貼於該設籍地門首，並拍照存證之事實，有高
    雄市政府警察局前鎮分局保護令執行紀錄表及照片附卷可參
    （詳偵查卷第19頁至第20頁），因該執行紀錄表已載明被告
    未居住於該處，顯見被告辯稱：其未居住於設籍地等語，尚
    非無據。又送達係以被告事實上居住於該處為前提，而被告
    既不住於上址，執行警員將保護令黏貼於該處門首，不論係
    採留置送達或其他送達方式，該送達程序即非合法，除非被
    告曾於該處親眼目睹該保護令，否則不能認該保護令已合法
    送達予被告，因依卷內證據資料，尚無證據證明被告確曾收
    受該保護令，是被告辯稱：伊未收受保護令等語，應可採信
    。
  (三)另被告雖未收受保護令或在設籍地親見該保護令內容，但被
    告如經由其他方式，得知被害人業經法院核發保護令，即難
    推諉其不知保護令核發之事實。查證人丙○○於警詢及本院
    審理中證陳：93年11月17日收受保護令後約1 個月，在高雄
    市○○區○○路91號對面『黑梅檳榔攤』，因欲搬走私人物
    品，曾與被告發生爭執，當時警察在場，由於被告不同意其
    搬走物品，且怕遭被告毆打，故在被告面前告知法院已核發
    保護令之事實等語（詳警卷第9 頁倒數第7 行至倒數第2 行
    ）。因證人丙○○於93年11月17日收受保護令之事實，有高
    雄市政府警察局左營分局保護令執行紀錄表在卷足憑（詳偵
    查卷第18頁）；而被告亦自陳：於上開時、地曾與丙○○發
    生糾紛，當時曾聽到丙○○向警察表示怕遭毆打等語（詳本
    院卷第50頁第8 行至第16行），顯見證人丙○○於93年11月
    17日收受保護令後約1 個月，確曾與被告發生爭執，由於當
    時還驚動警察到場維持秩序，顯見雙方爭執應甚激烈，在此
    情形下，相較於被告體型、性別之優勢，及證人丙○○之前
    曾遭被告施以傷害、恐嚇及公然侮辱等家庭暴力行為，乃聲
    請保護令自保，證人丙○○實屬於劣勢，其為防止繼續遭被
    告施以暴行，且欲使被告知所節制，當場告知被告法院已核
    發保護令之事實，不僅不違反常情，且符合證人丙○○聲請
    保護令之目的，是證人丙○○前開證詞，應堪採信。至被告
    辯陳：因距丙○○很遠，當時未曾聽聞丙○○告知保護令業
    已核發等語，即不可採信。
  (四)再者，家庭暴力防治法自87年6 月間公布以來，已施行多年
    ，經由政府機關積極宣導及媒體歷次報導，一般民眾如本身
    未實際收受保護令，雖無法瞭解保護令之具體內容，但就保
    護令之目的係防止家庭暴力行為，如受身體、精神不法侵害
    或遭騷擾等家庭暴力行為，即可聲請法院核發保護令請求保
    護，應瞭然於胸，因被告並非無智識之人，自應瞭解上開保
    護令之目的。而93年12月間，被告經由被害人丙○○當面告
    知，已知悉法院已對其核發保護令之事實，被告當知不可再
    直接對被害人丙○○施以騷擾行為，惟其明知上開情事，竟
    因不滿未獲被害人丙○○理會，於94年1 月23日22時55分許
    ，至高雄市○○區○○路829 號2 樓被害人丙○○住處樓下
    ，以玻璃罐、石頭丟擲該處大門、窗戶，並以三字經辱罵被
    害人丙○○之事實，業據證人丙○○於警詢中證陳明確（詳
    偵查卷第8 頁），核與被告自白之陳節大致相符，是被告違
    反不得直接對被害人丙○○為騷擾行為之保護令事實，應堪
    認定。
  (五)綜上所述，本件事證明確，被告惟反保護令之犯行，堪以認
    定。
二、按家庭暴力防治法所稱之『家庭暴力』，謂家庭成員間實施
    身體或精神上不法侵害之行為；所稱『騷擾』者，謂任何打
    擾、警告、嘲弄或辱罵他人之言語、動作或製造使人心生畏
    怖情境之行為，家庭暴力防治法第2 條第1 、3 項分別定有
    明文。本件被告以玻璃罐、石頭丟擲被害人丙○○住處大門
    、窗戶，並以三字經辱罵被害人丙○○，核其所為，已屬家
    庭暴力防治法第2 條第3 項之直接『騷擾』行為；又騷擾行
    為固有致被害人精神上受到侵害之可能，惟因立法者已就騷
    擾行為、家庭暴力行為另行定義，顯有將騷擾行為作為獨立
    類型之意，不屬家庭暴力之精神不法侵害行為，是被告應係
    犯家庭暴力防治法第50條第2 款之違反法院所為之禁止直接
    騷擾行為之民事通常保護令罪。被告丟擲物品、辱罵等行為
    ，係基於單一犯意下之接續行為，乃屬單純一罪。
三、原審認被告罪證明確，予以論罪科刑，固非無見，惟被告並
    未收受保護令，其係經由被害人丙○○當面告知而得知法院
    核發保護令之事實，已如前述，原審認被告曾收受保護令，
    尚有未恰；再者，在被害人丙○○未告知保護令具體內容之
    情形下，依被告主觀認知，應僅知不得施以家庭暴力行為，
    至於遠離被害人丙○○住所之保護令內容，則不在被告認知
    之範圍內（詳後述），原審認被告另違反遠離住所之保護令
    內容，同有未恰。被告否認犯罪而提起上訴，並指摘原判決
    不當，雖無理由，惟原審判決因有前開可議之處，自應由本
    院予以撤銷改判。爰審酌被告與被害人丙○○前為具同居關
    係之男女朋友，顯見雙方曾一度因感情融恰而有共同生活之
    喜悅，當感情逐漸消逝之際，本應好聚好散，珍惜既往之美
    好回憶，縱嗣後交惡，無法再行相處，亦應將曾為對方付出
    之初衷保留在內心深處，容忍雙方再行追求另段感情，能捨
    即能得，跳脫前開束縛，反而讓彼此走出愛情困境，而被告
    並非無愛情經驗，實應瞭解上開道理，竟因無法割捨而轉為
    怨恨，漠視法院核發之保護令，使被害人丙○○尊嚴受損，
    行為自有可議之處，惟觀之上訴狀，念及被告仍有照顧被害
    人丙○○之子之心意，本件實因感情轉趨淡薄所致等一切情
    狀，量處如主文所示之刑，且諭知易科罰金之折算標準，並
    希望被告內心能早日跳脫此困境。
四、公訴意旨另以：被告前於93年10月3 日、4 日間，因對被害
    人丙○○實施傷害、恐嚇及公然侮辱等家庭暴力行為，經本
    院於93年11月15日，依家庭暴力防治法第13條之規定，以93
    年度家護字第1250號民事通常保護令：(一)甲○○不得對丙○
    ○實施身體或精神上不法侵害之行為；(二)甲○○不得直接或
    間接對於丙○○為騷擾行為、(三)甲○○應遠離丙○○住所（
    高雄市○○區○○路829 號2 樓）至少100 公尺，惟被告竟
    於94年1 月23日22時55分許，至高雄市○○區○○路829 號
    2 樓丙○○住處樓下，違反前開遠離被害人丙○○住所至少
    100 公尺之民事通常保護令等情，因認被告違反家庭暴力防
    治法第50條第4 款罪嫌等語。惟因被告並未收受保護令，且
    僅因被害人丙○○告知而得知法院核發保護令，但不知該保
    護令之具體內容，已如前述，本院認依一般民眾之認知範圍
    ，保護令之目的係防止家庭暴力行為，如受身體、精神不法
    侵害或遭騷擾等家庭暴力行為，即可聲請法院核發保護令請
    求保護，至於遠離被害人住所部分，則涉及保護令細節問題
    ，並非一般人均能認知，而依卷內證據資料，亦無證據佐證
    被告前已得悉保護令含有遠離被害人住所之內容，自難認被
    告有違反上開保護令。此外，復查無其他積極證據足資證明
    被告犯罪，不能證明被告犯罪，原應為無罪判決之諭知，惟
    此部分如成立犯罪，與前開論罪科刑部分具有單純一罪關係
    ，爰不另為無罪判決之諭知。
據上論斷，應依刑事訴訟法第455條之1第1項、第3項、第369 條
第1 項後段、第364 條、第299 條第1 項前段，家庭暴力防治法
第50條第1 款，刑法第11條前段、第41條第1 項前段，罰金罰鍰
提高標準條例第2 條，判決如主文。
本案經檢察官乙○○到庭執行職務。
中　　華　　民　　國　　94　　年　　12　　月　　30　　日
                  刑事第一庭  審判長法  官 黃建榮
                                    法  官 陳宛榆
                                    法  官 方百正
以上正本證明與原本無異。
不得上訴。
中　　華　　民　　國　　94　　年　　12　　月　　30　　日
　　　　　　　　　　　　　　　　　　書記官 郭素蓉
附錄本案論罪科刑法條全文：
家庭暴力防治法第50條：
違反法院依第13條、第15條所為之下列裁定者，為本法所稱之違
反保護令罪，處3 年以下有期徒刑、拘役或科或併科新台幣10萬
元以下罰金︰
一　禁止實施家庭暴力行為。
二　禁止直接或間接騷擾、接觸、通話或其他連絡行為。
三　命遷出住居所。
四　遠離住居所、工作場所、學校或其他特定場所
五　命完成加害人處遇計畫：戒癮治療、精神治療、心理輔導或
    其他治療、輔導。
